臺灣士林地方法院刑事判決　　　　　　　 96年度訴字第849號
聲　請　人　臺灣士林地方法院檢察署檢察官
被　　　告　甲○○
　　　　　　　　　　　事務所）
上列被告因毒品危害防制條例案件，經檢察官提起公訴（96年度
毒偵字第1364號），被告於準備程式為有罪之陳述，經本院合議
庭裁定由受命法官獨任進行簡式審判程式，並判決如下：
    主  文
甲○○施用第一級毒品，累犯，處有期徒刑捌月；又施用第一級
毒品，累犯，處有期徒刑捌月；又施用第二級毒品，累犯，處有
期徒刑柒月；應執行有期徒刑壹年捌月。
    事  實
一、甲○○前因施用毒品案件，經先後裁定送觀察、勒戒後，均
    認無繼續施用毒品之傾向，分別於87年8 月21日、88年3 月
    6 日出所，並經臺灣士林地方法院檢察署檢察官分別以87年
    度偵字第7277號及88年度偵字第2016號不起訴處分確定；又
    因施用毒品案件，經裁定送強制戒治，另由臺灣士林地方法
    院檢察署檢察官以89年度毒偵字第802 號聲請簡易判決處刑
    ，經本院以89年度簡字第714 號判決處有期徒刑5 月確定，
    並於90年8 月31日執行完畢；再因施用毒品案件，經裁定送
    強制戒治，復經臺灣士林地方法院檢察署檢察官以92年度毒
    偵字第1107號提起公訴，經本院以93年度訴字第48號判決連
    續施用第1 級毒品處有期徒刑1 年，連續施用第2 級毒品處
    有期徒刑8 月，應執行有期徒刑1 年6 月確定；又因施用毒
    品案件，經臺灣士林地方法院檢察署檢察官以93年度毒偵字
    第1027號提起公訴，經本院以93年度訴字第572 號判決連續
    施用第一級毒品處有期徒刑1 年4 月確定，並自93年7 月10
    日入監服刑後至95年6 月15日因假釋出監，於96年3 月15
    日縮刑期滿未經撤銷假釋執行完畢（構成累犯）。詎甲○○
    仍不知悛悔，於93年1 月9 日強制戒治執行完畢釋放後，於
    5 年內分別基於施用第一級毒品海洛因、第二級毒品安非他
    命之犯意，首先於96年5 月21日下午5 時許，在臺北縣淡水
    鎮○○○道巷內，先以將第1 級毒品海洛因粉末摻入香菸點
    煙吸食之方式施用第1 級海洛因1 次，嗣又於同日6 時許，
    在同地點，以將第2 級毒品安非他命置入吸食器燒烤成煙霧
    之方式施用第2 級毒品安非他命1 次，又於同日6 時許在同
    處，將第1 級毒品海洛因粉末摻入香菸點煙吸食之方式施用
    第1 級海洛因1 次，嗣於同年月22日下午5 時55分許，為警
    在臺北縣淡水鎮○○路○ 段331 巷口查獲。
二、案經臺北市政府警察局移請臺灣士林地方法院檢察署檢察官
    偵查起訴。
    理  由
一、本件被告甲○○所犯非死刑、無期徒刑或最輕本刑有期徒刑
    3 年以上之罪，亦非高等法院管轄第一審案件，且於準備程
    式進行中，被告先就被訴事實為有罪之陳述，經告知被告簡
    式審判程式之旨，並聽取檢察官、被告之意見後，本院合議
    庭裁定由受命法官進行簡式審判程式，是本件之證據調查，
    依刑事訴訟法第273 條之2 規定，不受同法第159 條第1 項
    、第16 1條之2 、第161 條之3 、第163 條之1 及第164 條
    至第17 0條規定之限制，合先敘明。
二、上揭犯罪事實，業據被告於本院審理時坦承不諱（本院卷第
    43頁），而被告於96年5 月22日經警查獲時所採集尿液，經
    送臺灣尖端先進生技醫藥股份有限公司以氣相層析質譜儀分
    析法鑑驗結果，呈鴉片類及安非他命類陽性反應，此有該公
    司96年6 月6 日濫用藥物檢驗報告1 紙附卷可稽（偵查卷第
    16 頁），是被告自白核與事實相符，而可採信，又按92年7
    月9 日修正公布，並於93年1 月9 日施行之毒品危害防制條
    例刪除2 犯及3 犯之規定，一改修法前繁雜之處遇程序，僅
    將施用毒品者簡化區分為初犯、再犯，並認施用毒品者係屬
    病患性犯人，以觀察、勒戒戒除其身癮，並以強制戒治去除
    其心癮。經觀察、勒戒或強制戒治執行完畢釋放後，若係5
    年後再犯該條例第10條施用毒品罪者，與同條例第20條第1
    項、第2 項關於「初犯」之處理方式相同，檢察官應先聲請
    法院裁定令被告入勒戒處所觀察、勒戒，並視有無繼續施用
    毒品傾向，決定應予釋放、為不起訴之處分，或應聲請法院
    裁定令入勒戒處所強制戒治；若係5 年內「再犯」同條例第
    10條施用毒品罪者，依同條例第23條第2 項規定，檢察官則
    應依法追訴。觀諸該條例第20條第3 項之修正理由：「觀察
    、勒戒或強制戒治5 年後再犯者，顯見前所實施之觀察、勒
    戒或強制戒治已足以遮斷其施用毒品之癮，為期自新及協助
    其戒除毒癮，對此5 年後再犯者，爰明定仍適用初犯之規定
    ，先經觀察、勒戒、強制戒治之程序」，同條例第23條第2
    項之修正理由：「為配合簡化施用毒品犯之刑事處遇程序，
    並鑑於經觀察、勒戒或強制戒治執行完畢釋放後5 年內再犯
    者，其再犯率甚高，原據以實施之觀察、勒戒及強制戒治既
    已無法收其實效，自應施以刑事處遇」，顯然如施用毒品者
    係前經觀察、勒戒或強制戒治等治療程序執行完畢5 年後，
    始再施用毒品之「初犯」，因前所執行之觀察、勒戒或強制
    戒治已足收戒除毒癮之效，自應重新執行觀察、勒戒或強制
    戒治等治療程序，並於治療程序執行完畢後，由檢察官為不
    起訴處分，毋庸對之追訴處罰；反之，在「再犯」之情形，
    因其先前所為治療程序顯未能收戒斷毒癮之效，且考量施用
    毒品者之再犯率偏高，乃簡化其刑事處遇程序，而逕予追訴
    處罰，不再施以治療程序。參酌上開立法理由，修正毒品危
    害防制條例就施用毒品者，祇於「初犯」及「5 年後再犯」
    二種情形，有其追訴條件之限制，即須於初犯經觀察、勒戒
    或強制戒治釋放後，5 年內均無施用毒品之行為，始能認其
    前所實施之觀察、勒戒或強制戒治已足遮斷毒癮，而得於5
    年後再犯時，再予適用初犯之規定，重行觀察、勒戒等程序
    。倘5 年內已經再犯，被依法追訴處罰，縱其第3 次（或第
    3 次以上）施用毒品之時間在初犯釋放5 年以後，即與「5
    年後再犯」之情形有別，且因已於「5 年內再犯」，顯見其
    再犯率甚高，原實施觀察、勒戒或強制戒治，已無法收其實
    效，而無5 年戒斷期之存在，自無再經觀察、勒戒及強制戒
    治之必要，即應依該條例第10條處罰，始符新法修正之本旨
    ，最高法院95年度臺非字第59號、第65號判決意旨可資參照
    。經查：本件被告前因施用毒品案件，經本院裁定送觀察、
    勒戒後，認無繼續施用毒品之傾向，分別於87年8 月21日、
    88年3 月6 日出所，惟被告再因施用毒品案件，經裁定送強
    制戒治，但於93年1 月9 日因毒品危害防制條例修正後廢除
    2 犯以上強制戒治規定，而於93年1 月9 日釋放出所，尚非
    屬觀察勒戒完成。但復於前次觀察勒戒完成未滿5 年內再犯
    毒品案，經臺灣士林地方法院檢察署檢察官以92年度毒偵字
    第1107號提起公訴，為本院以93年度訴字第48號判決連續施
    用第1 級毒品處有期徒刑1 年，連續施用第2 級毒品處有期
    徒刑8 月，應執行有期徒刑1 年6 月確定；復因施用毒品案
    件，經臺灣士林地方法院檢察署檢察官以93年度毒偵字第10
    27號提起公訴，由本院以93年度訴字第572 號判決連續施用
    第一級毒品處有期徒刑1 年4 月確定，有臺灣高等法院被告
    前案紀錄表1 份（本院卷第4 至11頁）在卷可參。是被告本
    次施用第一級毒品海洛因及第二級毒品安非他命之犯行，雖
    距其最後一次觀察勒戒完成時即88年3 月6 日執行完畢釋放
    後均已逾5 年，惟被告於該次觀察、勒戒執行完畢釋放後5
    年內，既於92、93年間再犯施用毒品之罪，且經法院判處罪
    刑確定，揆諸前揭說明，被告本案施用第1 級、第2 級毒品
    之犯行，即與毒品危害防制條例第20條第3 項所稱之「5 年
    後再犯」有別。是公訴人依法追訴，於法並無不合。從而，
    本件事證明確，被告施用第1 級、第2 級毒品犯行洵堪認定
    ，應依法論科。
三、核被告所為係犯毒品危害防制條例第10條第1 、2 項之施用
    第1 、2 級毒品罪，被告所犯分別施用第1 級毒品海洛因2
    次及施用第2 級毒品安非他命1 次之行為，其施用第1 級、
    第2 級毒品前後持有第1 級、第2 級毒品之低度行為，為施
    用第1 級、第2 級毒品之高度行為所吸收，均不另論罪。上
    開3 罪，犯意各別，行為互殊，應予分論併罰。公訴意旨原
    認被告自95年7 月間某日起至96年5 月21日止，在臺北縣淡
    水鎮等處，每隔2 至3 日以將第1 級毒品海洛因摻入香菸點
    煙吸食之方式，及以將第2 級毒品安非他命置於玻璃球吸食
    器燒烤成煙霧之方式，反覆施用第1 級毒品海洛因及第2 級
    毒品安非他命多次，尚乏其他積極證據為佐，並業經公訴人
    於本院準備程序時，當庭減縮如前開事實欄所載，併此敘明
    。又被告有犯罪事實欄所載之犯罪科刑執行紀錄，有臺灣高
    等法院被告前案紀錄表在卷可稽（本院卷第4 至11頁），其
    於有期徒刑執行完畢後5 年內，故意再犯本案有期徒刑之罪
    ，係屬累犯，應依刑法第47條第1 項之規定論以累犯，並加
    重其刑。爰審酌被告素行非佳，前因施用毒品案件，經法院
    裁定送觀察、勒戒後，竟仍無法戒除毒癮，復又再施用毒品
    ，惟念其施用毒品乃戕害個人身心健康，尚未危及他人，其
    犯罪之動機、目的、手段、施用時間、施用次數及其智識程
    度、犯後坦認犯行，態度尚稱良好等一切情狀，就被告施用
    第1 級、第2 級毒品犯行，分別量處如主文所示之刑。
據上論斷，應依刑事訴訟法273 條之1 第1 項、第299 條第1 項
前段，毒品危害防制條例第10條第1 項、第2 項，刑法第11 條
、第47條第1 項、第51條第5 款，判決如主文。
本案經檢察官吳維雅到庭執行職務。
中　　華　　民　　國　　96　　年　　12　　月　　11　　日
                  刑事第四庭法  官  古振暉
以上正本證明與原本無異。
如不服本判決，應於收受送達後10日內向本院提出上訴書狀，其
未敘述上訴之理由者並得於提起上訴後20日內向本院補提理由書
（均須按他造當事人之人數附繕本）。
                            書記官  林靜枝
中　　華　　民　　國　　96　　年　　12　　月　　12　　日
附錄本案論罪科刑法條：
毒品危害防制條例第10條：
施用第一級毒品者，處6 月以上5 年以下有期徒刑。
施用第二級毒品者，處3 年以下有期徒刑。
